【裁判字號】    98,簡上,51
【裁判日期】    990514
【裁判案由】    侵權行為損害賠償
【裁判全文】
臺灣花蓮地方法院民事判決              98年度簡上字第51號
上  訴  人  乙○○
訴訟代理人  魏辰州律師
被上訴人    甲○○
上列當事人間請求侵權行為損害賠償事件，上訴人對於中華民國
98年9月11日臺灣花蓮地方法院98年度花簡字第242號第一審判決
提起上訴，本院於99年4月27日言詞辯論終結，判決如下：
    主  文
原判決廢棄。
被上訴人在第一審之訴駁回。
第一、二審訴訟費用由被上訴人負擔。
    事  實  及  理  由
一、上訴人提起上訴，其陳述略以：
（一）據本院96年度訴字第48號刑事判決之認定，遭上訴人拆除
      部分結構之門牌號碼花蓮縣吉安鄉○○村○○○街256號
      建物（下稱系爭建物）係訴外人陳旺瑞自行興建，且該屋
      並未辦理保存登記，故被上訴人並非系爭建物之所有權人
      。又上訴人已於本院97年花簡他調字第101號案件中與系
      爭建物所有權人陳旺瑞達成和解，是被上訴人就同一損害
      另行訴請上訴人賠償，自屬無據。
（二）且遭上訴人拆除之系爭建物部分結構，係因占用到上訴人
      所有之土地，依法被上訴人本有拆除義務，此為被上訴人
      原本依法應自行負擔之費用，不應向上訴人請求。另就拆
      除後室內器具所生之損害，上訴人業已賠償予陳旺瑞。縱
      認被上訴人因上訴人之行為受有損害，然被上訴人所提出
      證明其損害之估價單內容記載不實，不能作為被上訴人受
      有損害之證明，且被上訴人亦自承系爭建物均尚未修繕支
      出費用，原審逕以系爭估價單作為被上訴人受有損害之依
      據，亦嫌率斷。
（三）並聲明：原判決廢棄，被上訴人於第一審之訴駁回。
二、被上訴人則聲明：上訴駁回。其陳述除與如附件所示原審判
    決書所記載者相同，茲予引用外，另補充陳述略以：本院97
    年花簡他調字第101號案件係訴外人陳旺瑞就其所有放置於
    系爭建物內遭毀損之物品，與上訴人達成和解，與本案為不
    同案件。又雖然被上訴人所有之系爭建物無權占用到上訴人
    所有土地，然上訴人逕行拆除致房屋受有損害仍應賠償。
三、得心證之理由：
（一）兩造對於未經保存登記之系爭建物，其中部分結構無權占
      用上訴人所有之土地，而上訴人未經同意即自行拆除系爭
      建物無權占用其所有之土地部分，並因此毀損犯行經本院
      以97年度訴字第48號判決確定，暨上訴人已於本院97年花
      簡他調字第101號案件中與訴外人陳旺瑞因系爭建物內遭
      毀損物品之賠償調解成立之事實，均不爭執，並經本院調
      閱上述本院97年度訴字第48號刑事案卷及97年度花簡他調
      字第101號案卷查明屬實。而上訴人雖以被上訴人非系爭
      建物之所有權人，以及其已與訴外人陳旺瑞調解成立賠償
      損害等語置辯。然查，經本院調閱本院97年度訴字第48號
      刑事案卷的結果，系爭建物前已經訴外人陳旺瑞出售予被
      上訴人，而由被上訴人提供陳旺瑞居住之事實，業據訴外
      人陳旺瑞於警詢及被上訴人於刑案審理中證述明確，是被
      上訴人為系爭建物之事實上處分權人，就上訴人毀損系爭
      建物所造成之損害，自得請求賠償。又據調閱本院97年度
      花簡他調字第101號案卷之結果，該案係訴外人陳旺瑞就
      其置於系爭建物內因建物遭拆除而毀損之物品與上訴人調
      解成立，核與本件係被上訴人本於系爭建物事實上處分權
      人地位就系爭建物之損害請求賠償實為不同案件，是上訴
      人上開抗辯，均不足採。
（二）惟按損害賠償之債，以有損害之發生及有責任原因之事實
      ，並二者之間，有相當因果關係為成立要件。故被上訴人
      所主張損害賠償之債，如不合於此項成立要件者，即難謂
      有損害賠償請求權存在（最高法院48年台上字第481號判
      例要旨參照）。次按，民事訴訟如係由原告主張權利者，
      應先由原告負舉證之責，若原告先不能舉證，以證實自己
      主張之事實為真實，則被告就其抗辯事實即令不能舉證，
      或其所舉證據尚有疵累，亦應駁回原告之請求（最高法院
      17年上字第917號判例要旨參照）。經查，兩造就被上訴
      人所有之系爭建物之一部原無權占有上訴人所有土地之事
      實並不爭執，是被上訴人本即有拆除越界部分並自行修復
      其系爭建物之義務，雖上訴人不應未循司法途徑而逕為拆
      除，然此部分業經本院以前述97年度訴字第48號刑事案件
      判處上訴人罪刑在案，就民事部分，被上訴人既本有拆除
      義務，則其所得主張之損害，應限於因上訴人逕為拆除而
      因此必須支出之修復費用，大於其自行拆除修復所需費用
      時之差價，惟被上訴人並未能舉證證明其因上訴人逕為拆
      除建物而因此必須支出較自行拆除更多之修復費用，自難
      認被上訴人已就其受損害之金額，舉證實說。況被上訴人
      雖提出估價單2紙為證（詳原審卷第7-1頁、本院卷第27
      頁），然據上訴人否認該估價單之真正，斟之該2紙估價
      單除金額相同外，工程項目並不一致，且均無任何簽名蓋
      章，無從認定係何人或和商號書立，再該2紙估價單均未
      實際列明所需修復項次之數量、單價等金額之計算式，且
      經本院至現場履勘之結果，估價單所列之工程項目與系爭
      建物應修繕處難認吻合，且顯然有浮報之情，有勘驗筆錄
      一份在卷可按，本院實難以上開估價單逕作為有利於上訴
      人之認定，被上訴人復未依命再提出載明詳細數量、單價
      計算依據之估價單，堪認被上訴人就其受有損害乙節，並
      未能舉證實說，自不能單以上訴人毀損系爭建物部分結構
      之事實，即推論其受有所主張之損害。
四、綜上所述，被上訴人就其主張上訴人之侵權行為乙節，並未
    能舉證證明其所受之損害。從而，被上訴人依侵權行為之法
    律關係請求上訴人給付29萬元，為無理由，應予駁回。原審
    准許被上訴人之請求，並依職權宣告假執行，自有未洽，上
    訴意旨指摘原判決不當，求予廢棄改判，為有理由，爰廢棄
    原判決，駁回被上訴人在第一審之訴。
五、據上論結，本件上訴為有理由，依民事訴訟法第436條之1第
    3項、第450條、第78條，判決如主文。
中    華    民    國    99    年    5     月    14    日
                        臺灣花蓮地方法院民事庭
                            審判長法官  湯文章
                            法      官  陳鈺林
                            法      官  陳雅敏
以上正本係照原本作成。
本判決不得上訴。
中    華    民    國    99    年    5     月    14    日
                            法院書記官  蕭惟

司法院資訊處製作；財團法人民間司法改革基金會備份。
